【裁判字號】    90,上易,1824
【裁判日期】    901030
【裁判案由】    公然侮辱
【裁判全文】
臺灣高等法院臺中分院刑事判決                  九十年度上易字第一八二四號
    上  訴  人  臺灣台中地方法院檢察署檢察官
    被      告  乙○○
    選任辯護人  李慶松
右上訴人因被告家庭暴力防治法之公然侮辱案件，不服臺灣臺中地方法院九十年度易
字第一０一０號中華民國九十年七月十一日第一審判決（起訴案號：臺灣臺中地方法
院檢察署八十九年度偵字第一九六八二號），提起上訴，本院判決如左：
      主  文
上訴駁回。
      理  由
一、公訴意旨略以：被告乙○○係告訴人甲○○之妹夫，二人間具有家庭暴力防治法
    第三條第四款所定之家庭成員關係。被告乙○○於民國（下同）八十九年四月二
    十六日中午十二時許，在其位於臺中市○○路○段八號診所內，與其妻楊淑雲發
    生口角，並基於傷害之故意，出手毆打楊淑雲成傷（傷害部份業經本院八十九年
    度上易字第二四一三號判處有期徒刑四月確定）。楊淑雲遭毆打後，打電話向其
    姐即告訴人甲○○求救，甲○○趕到現場時，被告乙○○竟在不特定多數人得以
    共見共聞之上開診所之騎樓鐵捲門內，出口辱罵站在騎樓之甲○○：「全家都不
    是在室女」，足生損害於甲○○之名譽，因認被告涉犯刑法第三百零九條第一項
    之公然侮辱罪嫌，屬家庭暴力防治法第二條第二項之家庭暴力罪云云。
二、按犯罪事實應依證據認定之，無證據不得推定其犯罪事實；又不能證明被告犯罪
    者，應諭知無罪之判決，刑事訴訟法第一百五十四條、第三百零一條第一項分別
    定有明文；且認定不利於被告之事實須依積極證據，苟積極證據不足為不利於被
    告事實之認定時，即應為有利於被告之認定。又被害人所述被害情形如無瑕疵可
    指，而就其他方面調查又與事實相符，其供述始足據為判決之基礎。至告訴人之
    指訴，係以使被告受刑事訴追為目的，是其陳述是否與事實相符，仍應調查其他
    證據以資審認。最高法院三十年台上字第八一六號、三十二年上字第六五七號、
    五十二年台上字第一三００號復分別著有判例闡釋甚明。
三、本件公訴意旨認被告乙○○涉犯刑法第三百零九條第一項之公然侮辱罪嫌，無非
    係以告訴人甲○○之指訴及證人楊淑雲之證詞，資為論據。但訊據被告乙○○始
    終均堅決否認有上述公訴人所指之公然侮辱犯行，辯稱：伊於八十九年四月二十
    六日上午十二時許，與妻楊淑雲發生口角、爭執的時間很短，伊夫妻吵架時並無
    人看見，且伊與告訴人甲○○已有四、五年未來往，伊不可能無故辱罵告訴人等
    語。
四、經查：告訴人甲○○最初於偵查中及原審均指稱：被告係在其診所外面騎樓罵「
    全家都不是在室女」（見偵查卷第十二頁反面、原審九十年四月十二日筆錄）。
    其後於原審又謂：被告在鐵捲門（診所）裡面，面向騎樓罵人（見原審九十年四
    月十二日筆錄、九十年六月六日筆錄）。其就被告究在「診所外面騎樓」處或在
    「鐵捲門（診所）裡面」辱罵告訴人，前後指述不一。又證人楊淑雲於原審雖亦
    指證稱：被告罵人時其人在裡面（指診所裡面），人面對著馬路（見原審九十年
    六月六日筆錄），然其同係對被告提出傷害之告訴人，且與告訴人甲○○為姊妹
    關係，其證言本已難免偏頗。而就告訴人在被告傷害另案作證指稱：其趕到現場
    後，見楊淑雲被鐵捲門壓住，後來有一個人開車停在診所門前，那名男子有看到
    （原審八十九年度易字第二０四六號案卷第四十一頁正面），係指該路人係在告
    訴人到達現場後才開車到該處停下，卻於本件原審改稱：是該路人先到，我（指
    告訴人）到時路人已經在那裡（見原審九十年六月六日筆錄），亦先後歧異。證
    人楊淑雲於其提出傷害告訴之警訊時亦僅指稱：被告以鐵捲門壓住其肩膀致其受
    有傷害時，有一陌生路人當場目睹，並未提及其至親之三姊即本件告訴人亦在場
    目睹，倘若告訴人當時真有在場，楊淑雲為何只提及有一陌生路人當場目睹？卻
    及至本件原審作證時才表示其於警訊時有提到告訴人在場，但警員並未紀錄等語
    ；但警員周婉玲已於原審結證：楊淑雲當時只說有一路人經過，如果她有說她姊
    姊也在場的話，我應該會紀錄等語在卷。則告訴人是否確於案發當時在場，頗有
    可疑。
五、告訴人甲○○嗣於本審訊問時更作出與先前截然不同之指述，陳稱：「當天是我
    到診所門口，鐵捲門正好放下來剩下三分之一，被告不知道我正好到來，就在裡
    面罵這句話，被我聽到的」、「他是罵我妹妹，因為他不知道我已經到門外，所
    以被我聽到」云云（見本審九十年九月二十一日訊問筆錄）。倘若告訴人甲○○
    嗣於本審所述上情屬實，則被告乙○○縱有出口辱罵「全家都不是在室女」，其
    所罵之對象，應係在診所屋內之楊淑雲，而非甫到場人在鐵捲門外為被告所不知
    之告訴人甲○○，更非在不特定多數人得以共見共聞之場合罵人，自不足以生損
    害於告訴人甲○○之名譽，要難遽依公然侮辱論罪。至告訴人甲○○於聲請檢察
    官提出上訴之書狀中所附之「警局處理家庭暴力案件調查紀錄表」，其上雖有登
    載「罵我的姊妹都不是處女」之字句，然此係證人楊淑雲於八十九年四月二十八
    日報警時，由警員周婉玲依據楊淑雲所為陳述而記載，仍不能據此即為不利於被
    告之認定。
六、綜上所述，本件告訴人甲○○指控被告犯罪，前後指述不一，且有相互矛盾之情
    形，而證人楊淑雲係告訴人之妹妹，亦為對被告提出傷害之告訴人，其所證述之
    內容又與告訴人所指訴之情節有極大出入，揆諸前述法條及判例意旨，此證據資
    料在證據法則上尚有對被告有利之存疑，又無法依客觀方法排除此項合理之可疑
    ，應不得以此項證據資料作為有罪判決之依據。原審以本件不能證明被告犯罪，
    因而諭知被告無罪之判決，其認事用法，均無不合，檢察官依告訴人請求上訴指
    摘原審判決不當，非有理由，應予駁回。
七、據上論斷，應依刑事訴訟法第三百六十八條，判決如主文。
八、本案經檢察官吳經綸到庭執行職務。
中      華      民      國    九十    年      十      月      三十      日
                              臺灣高等法院臺中分院刑事第九庭
                                    審判長法  官  陳  筱  珮
                                          法  官  趙  春  碧
                                          法  官  古  金  男
右正本證明與原本無異。
不得上訴。
                                          書記官  陳  妙  瑋
中       華       民       國   九  十    年     十      月   三十一    日
                                                                        Ｋ


司法院資訊處製作；財團法人民間司法改革基金會備份。
